【裁判字號】    98,交聲,84
【裁判日期】    980428
【裁判案由】    違反道路交通管理處罰條例聲明異議
【裁判全文】
臺灣苗栗地方法院交通事件裁定          98年度交聲字第84號
原處分機關  交通部公路總局新竹區監理所苗栗監理站
異  議  人
即受處分人  甲○○
上列異議人即受處分人因違反道路交通管理處罰條例案件，對於
交通部公路總局新竹區監理所苗栗監理站民國98年3 月5 日所為
之竹監苗字第裁54-F00000000號處分（原舉發案號：苗縣警交字
第F00000000 號），聲明異議，本院裁定如下：
    主  文
原處分撤銷。
甲○○不罰。
    理  由
一、原處分意旨略以：異議人即受處分人甲○○於民國98年1 月
    31日15時25分許，駕駛車牌號碼LY-7918 號自用小貨車行經
    台一線南下97公里300 公尺處，為苗栗縣警察局頭份分局員
    警舉發「闖紅燈（直行）」違規；嗣異議人於舉發通知單所
    載期限內到案申訴，經原處分機關函請原舉發單位查覆後，
    仍認異議人有上開違規行為明確，乃依道路交通管理處罰條
    例第53條第1 項、第63條第1 項第3 款暨違反道路交通管理
    事件統一裁罰基準及處理細則第41條第4 項規定，於98年3
    月5 日裁處異議人罰鍰新臺幣2,700 元，並記違規點數3 點
    ，原處分並無不法等語。
二、異議意旨略以：該處T 字路口設有管制燈號，在該號誌下方
    禁止線前約70公尺左右，異議人見號誌由綠燈轉成黃燈，依
    當下車速（時速約70公里左右）判斷，應可在該號誌黃燈轉
    換成紅燈前越過該路口，但在禁止線前約15公尺處號突然由
    黃燈轉成紅燈，異議人因恐緊急煞車會被後方來車追撞，無
    奈之下只好選擇加速通過該路口；惟異議人心中非常納悶，
    為何這個黃燈時間秒數這麼短？按照該路段速限70公里，依
    規定黃燈秒數應有5 秒，然該路口黃燈秒數不足，只有3 秒
    ，嚴重影響用路人路權；且該路口支線內極少車輛進出，設
    置行車管制號誌係浪費公帑，主管機關未依法而任意設置行
    車號誌，為此向法院聲明異議，請求撤銷原處分等語。
三、經查：
（一）按交通法庭認為聲明異議有理由者，應以裁定將原處分經
      聲明異議部分撤銷，並自為裁定，道路交通案件處理辦法
      第20條前段定有明文。又違反行政法上義務之行為非出於
      故意或過失者，不予處罰，行政罰法第7 條第1 項定有明
      文。故行為人違反法律上之義務而受行政罰之行為，須以
      行為人出於故意、過失或具有推定過失等責任條件為必要
      ，倘行為人不具有上揭責任條件，行政機關即不能僅因行
      為人違反法律上之義務而遽以行政罰處罰之。
（二）異議人所有車號LY-7918 號自小貨車，於上揭時、地為警
      掣單舉發「闖紅燈」違規乙節，固有苗栗縣警察局頭份分
      局舉發違反道路交通管理事件通知單影本、裁決書、送達
      證書影本各1 份在卷可憑，惟異議人否認有上開違規行為
      ，並以前揭情詞置辯。本院依職權函詢苗栗縣政府關於上
      揭違規地點燈號設置之黃燈秒數為何，是否設定有誤，經
      苗栗縣政府於98年4 月16日以府工交字第0980062502號函
      覆略以：「經查該路口行車管制號誌路口原設定黃燈秒數
      為3 秒鐘，設定有誤（依規定應為5 秒），異議人所述屬
      實，經民眾反應後，已於98年2 月15日調整為5 秒鐘」等
      語，有上開函文1 份在卷可稽（見本院卷第32頁）。足認
      上開路口燈號設置之黃燈秒數於本件事發時確係設定為3
      秒，而顯與上開規定不符，因此，本件首應審究者，係前
      開燈號設置黃燈秒數若依規定為5 秒時，異議人是否有足
      夠之時間於黃燈亮時，駕車通過停止線，亦即，異議人駕
      車通過停止線之際，燈號尚未轉變成紅燈，本件至僅能認
      定係搶黃燈而非闖紅燈。
（三）訊之異議人陳稱，當時車速為時速70公里，其看見黃燈時
      距離停止線約70公尺，該路口約15公尺左右等語，依證人
      即本件舉發警員薛添全於本院調查時證稱：「（你看到異
      議人的車子時，他車子位在何處？）我看不到車子，我是
      根據燈號」、「（『該路口路寬』有無實際丈量過？）沒
      有」、「（該路段的速限為何？）70公里」、「（異議人
      說該路口的路寬約為15公尺，有無意見？）無意見」、「
      所以依照異議人所述時速，在加上秒差，如果黃燈的秒數
      是5 秒有可能通過，有無意見？）無意見」等語，從而，
      依據異議人所稱車速為70公里（即每秒19.44 公尺），當
      時距離燈號位置再加上通過路口之距離合計約85公尺（70
      公尺+15 公尺），則本件以黃燈秒數為3 秒計算時，自異
      議人發現黃燈並繼續駕車，僅在行駛約58.33 公尺（19.4
      4X3= 58.33）時，尚未抵達停止線，燈號即由黃燈轉變成
      紅燈，則異議人通過停止線之際，自屬闖紅燈；倘若，本
      件係以黃燈秒數為5 秒計算時，同上情節，異議人在行駛
      約97.2公尺（19.44X5=97.2）時，燈號才由黃燈轉變成紅
      燈，則異議人通過停止線時，燈號仍為黃燈，自無闖紅燈
      之情形。參諸上揭違規路段之行車速限為70公里，依道路
      交通標誌標線號誌設置規則第231 條規定，該路口行車管
      制號誌之黃燈秒數得設置為5 秒鐘，此在給予駕駛人一定
      之緩衝時間，用以判斷是否可以通過路口，然本件異議人
      因上開路口管制號誌設置有誤而使燈號提早轉換為紅燈，
      致異議人之車輛在號誌顯示為紅燈時超越停止線。倘上開
      路口行車管制號誌之黃燈秒數依規定設置為5 秒鐘，則以
      異議人自承當時行車時速70公里計算，應可順利通過路口
      ，不致造成本件違規。因此，本於保護用路人路權之意旨
      ，實不應將行政機關在合理規劃、改善交通號誌措施前之
      不利益，歸由人民承擔。從而，本件違規事由不可歸責於
      異議人，而有免罰之原因，原處分機關未注意有此特別情
      狀，其處分自有未洽，應由本院予以撤銷。
（四）至異議人主張上開路口支線車輛極少，依法不應設置行車
      管制號誌等情，縱然為真，異議人亦僅得向主管機關提出
      申訴或建議，然此非為本院所得審究之範圍，附此敘明。
四、綜上所述，異議人於本件違規時，因前揭路口之號誌設置有
    誤，致在行車之際，未獲充分時間判斷是否得通過該路口而
    誤闖紅燈，其過失自不得歸責於異議人，而有免罰之原因，
    原處分機關未予詳查，認異議人違反道路交通管理處罰條例
    第53條第1 項之規定而遽為前開裁決，即難認為允當，應認
    異議人之異議為有理由，由本院將原處分撤銷，改諭知異議
    人不罰，以資適法。
五、據上論斷，應依道路交通管理處罰條例第87條第2項，道路
    交通案件處理辦法第20條前段，裁定如主文。
中    華    民    國    98    年    4     月    28    日
                  交通法庭  法  官  林 卉 聆
以上正本證明與原本無異。
如不服本裁定，應於裁定送達後5 日內向本院提出抗告狀。
                            書記官  楊 慧 萍
中    華    民    國    98    年    4     月    28    日


司法院資訊處製作；財團法人民間司法改革基金會備份。
